【裁判字號】    90,上易,70
【裁判日期】    900328
【裁判案由】    誣告
【裁判全文】
臺灣高等法院臺中分院刑事判決                        九十年度上易字第七號
    上  訴  人  臺灣台中地方法院檢察署檢察官
    上  訴  人
    即  被  告  乙○○原名林.
    被      告  甲○○
    右  一  人
    選任辯護人  陳惠伶
右上訴人等因被告等誣告案件，不服台灣台中地方法院八十九年度易字第九五一號中
華民國八十九年十月六日第一審判決（起訴案號：台灣台中地方法院檢察署八十八年
度偵字第一八四三六號）提起上訴，本院判決如左：
    主  文
原判決撤銷。
乙○○、甲○○共同未指定犯人，而向該管公務員誣告犯罪；乙○○處有期徒刑肆月
，甲○○處拘役參拾日，如易科罰金，均以佰元折算壹日。
    事  實
一、乙○○（原名林昌賜，於民國八十九年二月三日更名）為甲○○之兄，於民國（
    下同）八十七年四月四日，以甲○○名義購買車牌號碼Ｂ二－五九五二號自小客
    車乙輛，乙○○並於同年四月某日間，以該車透過楊姓友人向王嘉盛抵押借款新
    台幣（下同）二十萬元，嗣因無力回贖該車，致該車輾轉交付多人使用，且因未
    辦理車輛過戶手續，致甲○○收到多張交通違規罰單。乙○○、甲○○均明知該
    自小客車已質押於王嘉盛，車牌並未遺失或被竊，竟基於為圖避免再度收到交通
    違規罰單之犯意聯絡，於八十八年三月十六日下午四時三十六分許，共同前往台
    中縣警察局豐原分局馬岡派出所，向值日警員陳續陞謊報該自小客車車牌於八十
    七年七月十五日，在台中縣豐原市○○街電信局前失竊，未指定犯人，而向該管
    公務員誣告犯罪，嗣該自小客車輾轉交付鄭蓉財使用，於八十八年四月二十八日
    下午一時許，鄭蓉財駕駛該自小客車在桃園縣中壢市○○○路五十六號前為警查
    獲，始知上情。
二、案經桃園縣警察局移送台灣桃園地方法院檢察署檢察官呈台灣高等法院檢察署檢
    察長核轉臺灣臺中地方法院檢察署檢察官偵查起訴。
    理  由
一、訊據上訴人即被告（下稱被告）乙○○、甲○○對於共同向警局報案失竊之事實
    固均承認不諱，惟均矢口否認有誣告之犯行，被告乙○○辯稱：有經過甲○○同
    意購買該車，且以該車向楊姓友人抵押借款一事，亦曾告訴過甲○○，曾找過楊
    姓友人欲將車子贖回，但因找不到人，以為車子已遺失，又因甲○○常接到罰單
    ，且恐車輛遭人不法使用，遂建議甲○○去報警，當時係以車輛失竊報案，惟因
    遺失甚久，警員遂自行決定為車牌失竊云云；被告甲○○辯稱：伊並不知道其兄
    乙○○以其名義購買該車，且乙○○亦未告知向人借錢一事，伊係在接獲交通違
    規罰單時，始知自己為該車車主，因前有人告知乙○○有買新車，懷疑係以其名
    義購買該車，遂持罰單向乙○○質問，乙○○接下罰單後，即無下文，直至八十
    八年三月十六日乙○○告訴其車子係借予友人使用而失竊，因其係車輛所有權人
    ，遂要其共同前往報警，而報警時所稱之失竊時間、地點均係乙○○告知，又當
    時係報車輛遺失而非車牌遺失，不知為何警察為何會寫車牌遺失云云。經查：被
    告乙○○於警訊中供稱：Ｂ二－五九五二號自小客車大部分係伊在使用，伊將該
    自小客車質押予楊某借款之事，有告訴甲○○等語（見第九七二九號偵查卷第九
    頁），於原審供稱：「我陪我弟弟去報警，我弟弟問我要怎麼說，我告訴他說隨
    便說說就好，我告訴他說開車的人罰單罰很多，我弟弟問我要怎麼辦，我告訴他
    去報警，我有告訴他去報警，我有告訴弟弟說車子抵給別人這件事，之前我弟弟
    也知道，後來因找不到車，我們是怕罰單太多，又怕車子撞到人才去報警。」等
    語（見原審卷第五十九頁），其於本院亦供稱：曾將以小客車向楊姓友人借款之
    事告訴甲○○等語（見本院卷第三十頁），被告乙○○係被告甲○○之胞兄，自
    無誣陷被告甲○○之理，且被告甲○○於警訊中亦供稱：「該車是以我名義所購
    買，但事實上皆是由我哥林昌賜在使用，因是他出資以我名義買的，而當初是我
    哥說該車Ｂ二－五九五二號因借我哥朋友使用後，不知去向，所以叫我先向派出
    所報失汽牌」等語（見同上偵查卷第五頁），可見被告二人對於Ｂ二－五九五二
    號自小客車交予被告乙○○之友人使用，汽車或車牌並未被他人所竊走之事實均
    知之甚明。又依警訊筆錄所記載，被告等係因車牌失竊而報案，並非陳報車輛遺
    失，有車牌失竊個別查詢報表、台中縣警察局車牌遺失電腦輸入單及報案警訊筆
    錄各一份附卷可稽，然而該車係由被告乙○○因借款而質押與王嘉盛，再由王嘉
    盛交付與吳昌明交換使用，再由吳昌明甲質押借款而交與鄭蓉財使用，此經證人
    王嘉盛、吳昌明、鄭蓉財分別於警訊及偵查中證述綦詳（見第九七二九號偵查卷
    第十二頁反面、第十七頁；第一八四三六號偵查卷第十一頁反面、第十三頁），
    上述使用人等均未曾向被告乙○○或警方陳報車輛或車牌有失竊之情形，可見被
    告等係為圖避免再度收到交通違規罰單，乃共同基於犯意聯絡，謊報汽車車牌失
    竊，未指定犯人而誣告。綜上所述，本件事證明確，被告等所否認與辯解均無非
    卸責飾詞，核無可採，其等犯行洵堪認定。
二、核被告等所為，均係犯刑法第一百七十一條第一項之未指定犯人誣告罪。被告等
    二人間，有犯意之聯絡及行為之分擔，為共同正犯。原審以被告乙○○罪證明確
    ，依法論罪科刑，固非無見，惟查：原判決認定未指定犯人誣告者，僅被告乙○
    ○一人而已，被告甲○○未與之有犯聯絡及行為分擔，又諭知被告甲○○無罪，
    均有未洽。檢察官上訴意旨亦指摘及此，為有理由；被告乙○○上訴意旨指摘原
    判決量刑過重，則無可取，原判決既有上述可議之處，自屬無可維持，應由本院
    撤銷改判。爰審酌被告乙○○以被告甲○○之名義購車，於向他人質押借款後，
    為避免規罰單之一再被舉發，竟夥同被告甲○○謊報車牌失竊，考其手段、被告
    乙○○情節較重及所生對於社會之危害尚非巨大，犯後態度等一切情狀，分別量
    處如主文第二項所示之刑，並諭知有期徒刑及拘役易科罰金之折算標準，以示懲
    儆。
據上論斷，依刑事訴訟法第三百六十九條第一項前段、第三百六十四條、第二百九十
九條第一項前段，刑法第二十八條、第一百七十一條第一項、第四十一條第一項，罰
金罰鍰提高標準條例第一條前段、第二條，判決如主文。
本案經檢察官丙○○到庭執行職務。
中      華      民      國    九十      年      三      月    二十八    日
                                臺灣高等法院臺中分院刑事第七庭
                                      審判長法  官  林  榮  龍
                                            法  官  黃  日  隆
                                            法  官  江  錫  麟
右正本證明與原本無異。
不得上訴。
                                            書記官  謝  雅  惠
中      華      民      國      九十      年      三      月   二十九   日
附錄：本案論罪科刑法條全文
刑法第一百七十一條第一項：
未指定犯人，而向該管公務員誣告犯罪者，處一年以下有期徒刑、拘役或三百元以下
罰金。
                                                                        Ｄ


司法院資訊處製作；財團法人民間司法改革基金會備份。
